臺灣桃園地方法院刑事判決
109年度易字第704號
公  訴  人  臺灣桃園地方檢察署檢察官
被      告  鄭金明



選任辯護人  何文雄律師
上列被告因背信案件，經檢察官提起公訴（108年度偵字第25934
號），被告於準備程序中就被訴事實為有罪之陳述，經本院告知
簡式審判程序之旨，並聽取當事人、辯護人之意見後，合議庭裁
定由受命法官依簡式審判程序獨任審理，判決如下：
    主  文
鄭金明犯背信罪，處有期徒刑陸月，如易科罰金，以新臺幣壹仟
元折算壹日。
    事  實
一、鄭金明於104年12月間，受彭國雄委託辦理債務整合及金融
    借款，彭國雄委請鄭金明擔任名義所有權人，將其所有之桃
    園市○○區○○段000地號之土地及門牌號碼為桃園市○○區○○街0
    00巷00號之房屋（下稱本案房地）過戶登記至鄭金明名下，
    以利鄭金明替彭國雄向銀行辦理借款。詎鄭金明明知彭國雄
    僅委託其辦理借款新臺幣（下同）170萬元，竟意圖為自己
    之不法之利益，基於背信之犯意，未經彭國雄同意，於105
    年1月21日，擅自以本案房地向臺灣新光商業銀行股份有限
    公司（下稱新光銀行）辦理貸款，貸得228萬元，向彭國雄
    誆稱新光銀行未核貸，而將前開貸款部分挪為己用。又承前
    開犯意，未經彭國雄同意，接續於105年2月4日，擅自以本
    案房地充實自身信用額度，再向新光銀行辦理貸款100萬元
    ，並將款項挪作私用，而為違背其任務之行為，致生損害於
    彭國雄之財產利益。嗣彭國雄接獲通知本案房地將遭拍賣，
    始悉上情。
二、案經彭國雄訴由臺灣桃園地方檢察署檢察官偵查起訴。
    理  由
一、被告鄭金明所為，均係犯死刑、無期徒刑、最輕本刑為3 年
    以上有期徒刑以外之罪，其於準備程序中就被訴事實為有罪
    之陳述，經本院告知簡式審判程序之旨，並聽取檢察官、被
    告、辯護人之意見後，本院認為適宜進行簡式審判程序，依
    刑事訴訟法第273 條之1 第1 項規定，裁定進行簡式審判程
    序。
二、上開犯罪事實，業據被告於本院準備程序及審理時均坦承不
    諱（詳見本院易字卷第219頁、第232頁、第246頁），核與
    證人即告訴人彭國雄於警詢及偵訊時所證述之情節、證人黃
    祥麟於偵訊時證述之情節大致相符（詳見他字卷第3至4頁、
    第125至127頁、第183頁、偵字卷第37至38頁、第43至47頁
    ），復有借款金額明細表、被告土地銀行存摺封面影本、支
    票3紙、鄭金明給款情形、簽收紀錄單、領據、現金領據手
    寫計算式、合約書、土地謄本、建物謄本、地籍異動索引、
    手機翻拍畫面建物及土地登記謄本、不動產買賣契約書暨清
    償證明、抵押權塗銷同意書、匯款申請書、現金領據切結書
    、臺灣新光商業銀行股份有限公司108年7月5日新光銀債管
    字第1081803189號函暨附件、桃園市大溪地政事務所109年1
    月9日溪地登字第1090000379號函暨土地及建物登記謄本、
    土地登記申請書、土地所有權買賣移轉契約書、土地增值稅
    繳款書建築改良物所有權買賣移轉契約書、契稅繳款書、印
    鑑證明、土地及建物所有權狀、渣打國際商業銀行股份有限
    公司109年1月17日渣打商銀字第1090001438號函暨黃祥麟交
    易明細、臺灣新光商業銀行股份有限公司109年10月27日新
    光銀個貸字第1090071852號函暨附件資料在卷可佐（詳見他
    字卷第7至27頁、第68至115頁、第129至177頁、第187至194
    頁、偵字卷第71至92頁、第111至125頁、本院易字卷第109
    至116頁）。是被告上開任意性自白，核與事實相符，堪以
    採信。本案事證已臻明確，被告犯行洵堪認定，自應依法論
    科。
三、論罪科刑的理由：
  ㈠核被告所為，係犯刑法第342條第1項之背信罪。
  ㈡按數行為於同時同地或密切接近之時地實施，侵害同一之法
    益，各行為之獨立性極為薄弱，依一般社會健全觀念，在時
    間差距上，難以強行分開，在刑法評價上，以視為數個舉動
    之接續施行，合為包括之一行為予以評價，較為合理，則屬
    接續犯，而為包括之一罪。被告前開以本案房地向銀行貸款
    ，復以本案房地充實自身信用額度而向銀行以信用貸款之行
    為，係出於同一違背任務之犯意，於密接之時間實施，侵害
    同一法益，依一般社會通念，應評價為數個舉動之接續進行
    ，為接續犯，應論以1罪。
　㈢又查，被告前①因偽造有價證券案件，經本院以90年度訴字第
    2047號判決處有期徒刑3 年4 月，迭經上訴，經臺灣高等法
    院以95年度上更（一）字第401 號判決處有期徒刑3 年，復
    經上訴，終經最高法院以98年度台上字第1055號判決駁回上
    訴確定；②因水土保持法案件，經本院以100 年度簡字第167
     號判決處有期徒刑6 月確定。上開①至②之案件，經本院以1
    01 年度聲字第2534號裁定定應執行有期徒刑3 年5 月確定
    ，並於101 年9 月4 日假釋出監付保護管束，迄於101年12
    月16日保護管束期滿假釋未經撤銷，其未執行之刑，以已執
    行論而視為執行完畢，此有臺灣高等法院被告前案紀錄表在
    卷可參，其於受有期徒刑執行完畢後，5年以內故意再犯本
    案有期徒刑以上之罪，原已符合刑法第47條第1項「累犯」
    應加重其刑之要件。惟依108年2月22日公布之司法院大法官
    釋字第775號解釋文：「刑法第47條第1項規定：『受徒刑之
    執行完畢，或一部之執行而赦免後，5年以內故意再犯有期
    徒刑以上之罪者，為累犯，加重本刑至二分之一。』有關累
    犯加重本刑部分，不生違反憲法一行為不二罰原則之問題。
    惟其不分情節，基於累犯者有其特別惡性及對刑罰反應力薄
    弱等立法理由，一律加重最低本刑，於不符合刑法第59條所
    定要件之情形下，致生行為人所受之刑罰超過其所應負擔罪
    責之個案，其人身自由因此遭受過苛之侵害部分，對人民受
    憲法第8條保障之人身自由所為限制，不符憲法罪刑相當原
    則，牴觸憲法第23條比例原則。於此範圍內，有關機關應自
    本解釋公布之日起2年內，依本解釋意旨修正之。於修正前
    ，為避免發生上述罪刑不相當之情形，法院就該個案應依本
    解釋意旨，裁量是否加重最低本刑。」亦即在現行刑法第47
    條第1項累犯規定修正之前，法院仍得斟酌個案情形，認定
    是否「有其特別惡性及對刑罰反應力薄弱（累犯制度的立法
    理由）」之情，而裁量是否加重最低本刑，並未完全排除累
    犯規定之適用。據此，本院審酌被告上述前案紀錄與本件所
    犯背信犯行並無關聯，屬截然不同的罪質，所侵害之法益不
    同，二者不法關聯性甚微，足認被告所犯本罪並無特別惡性
    ，亦無證據證明被告有對刑罰反應力薄弱之情。從而，被告
    所為固形式上構成刑法第47條累犯要件，惟法律效果上實無
    加重其刑之必要，爰不加重其刑。另本案既未依累犯規定加
    重其刑，爰不在被告所諭知之主文中贅列累犯，併此敘明。
　㈣爰以行為人之責任為基礎，審酌被告為受託處理他人事務之
    人，本應忠誠執行其職務，竟破壞告訴人對其處理事務之信
    賴，未將向銀行所貸得款項交付予告訴人，所為應予非難，
    惟念及被告犯後終能坦承犯行，復於本院審理中已與告訴人
    成立調解（詳見本院易字卷第225至226頁），願意賠償告訴
    人所受之損害，犯後態度尚可，兼衡被告本件犯罪動機、手
    段、情節、告訴人所受損害之程度、及被告戶役政資料顯示
    大學畢業之智識程度、現為公司負責人之生活狀況，暨參酌
    告訴人亦當庭表示：希望對被告從輕量刑，判處得易科罰金
    之刑度之意見（詳見本院易字卷第234頁、第248頁）等一切
    情狀，量處如主文所示之刑，並諭知易科罰金之折算標準。
三、沒收：
    按犯罪所得，屬於犯罪行為人者，沒收之；前2項之沒收，
    於全部或一部不能沒收或不宜執行沒收時，追徵其價額；犯
    罪所得已實際合法發還被害人者，不予宣告沒收或追徵，刑
    法第38條之1第1項前段、第3項、第5項分別定有明文。所謂
    實際合法發還，是指因犯罪而生民事或公法請求權已經被實
    現、履行之情形而言，不以發還扣押物予原權利人為限，如
    財產犯罪，行為人已依和解條件履行賠償損害之情形，亦屬
    之（最高法院106年度台上字第791號判決意旨參照）。查被
    告因本案背信犯行而獲有犯罪所得為328萬元（計算式：228
    +100＝328），然被告已與告訴人成立調解，被告願意賠償金
    額亦高於犯罪所得，業據告訴人陳明在卷（詳見本院易字卷
    第248頁），依上開規定及說明，告訴人對於被告因本案犯
    罪而生之民事賠償請求權已經被實現、履行，與犯罪所得實
    際合法發還被害人之情形無殊，爰依刑法第38條之1第5項規
    定，不予宣告沒收或追徵，附此敘明。
據上論斷，應依刑事訴訟法第273條之1第1項、第299條第1項前
段，刑法第342條第1項、第41條第1項前段，刑法施行法第1條之
1，判決如主文。
本案經檢察官李堯樺提起公訴，檢察官林曉霜到庭執行職務。
中　　華　　民　　國　　110 　年　　12　　月　　30　　日
                  刑事第十七庭    法　官　李思緯
以上正本證明與原本無異。
如不服本判決應於收受判決後20日內向本院提出上訴書狀，並應
敘述具體理由。其未敘述上訴理由者，應於上訴期間屆滿後20日
內向本院補提理由書(均須按他造當事人之人數附繕本)「切勿逕
送上級法院」。 
　　　　　　　　　　　　　　　書記官　薛福山
中　　華　　民　　國　　111 　年　　1 　　月　　3 　　日



附錄本案論罪科刑法條全文：
中華民國刑法第342條
（背信罪）
為他人處理事務，意圖為自己或第三人不法之利益，或損害本人
之利益，而為違背其任務之行為，致生損害於本人之財產或其他
利益者，處5年以下有期徒刑、拘役或科或併科50萬元以下罰金
。
前項之未遂犯罰之。